【裁判字號】    90,上易,1112
【裁判日期】    900822
【裁判案由】    脫逃
【裁判全文】
臺灣高等法院臺南分院刑事判決            九十年度上易字第一一一二號  Ａ
      上  訴  人
      即  被  告  丙  ○  ○
右上訴人因脫逃案件，不服臺灣雲林地方法院八十九年度易字第五一五號中華民國九
十年五月廿二日第一審判決（起訴案號：臺灣雲林地方法院檢察署八十八年度偵字第
五六九二號），提起上訴，本院判決如左：
      主        文
上訴駁回。
      事        實
一、緣乙○○（脫逃罪已判決確定）於八十八年九月六日下午四時四十五分許，因騎
    乘甲○○所失竊ＣＥＦ－七三一號機車，被警方在雲林縣莿桐鄉埔仔橋東側查獲
    ，並進而搜獲安非他命一包，警方乃以竊盜及持有第二級毒品現行犯逮捕，為依
    法逮捕之人；詎乙○○竟向雲林縣警察局虎尾分局埒內派出所警員郭清海誆稱欲
    供出毒品來源，經該所警員同意後，於八十八年九月七日上午十一時三十分許，
    由該所警員李世宏、蔡昆鴻、史封鎮、黃時斌、沈裕盛押解乙○○至雲林縣莿桐
    鄉饒平村『文武聖帝廟』廣場前，將乙○○戴手銬後埋伏附近，乙○○趁隙以電
    話連絡丙○○，丙○○乃基於便利乙○○脫逃犯意，於同日中午十二時三十分許
    ，騎乘藍色重型機車至該處，搭載乙○○離去。嗣於翌日（八日）下午五時五十
    分許，在雲林縣莿桐鄉○○村○○路十五之三號前被警方尋獲並逮捕。
二、案經雲林縣警察局虎尾分局移送臺灣雲林地方法院檢察署檢察官偵查起訴。
      理        由
一、訊據上訴人即被告丙○○雖供承有於右揭時地應乙○○要求，搭載乙○○離去之
    事實，惟矢口否認有便利脫逃之犯行，辯稱：案發時乙○○僅打電話囑伊去載乙
    ○○，伊不知乙○○係警方依法逮捕之人犯等語。
二、惟查共同被告乙○○於八十八年九月六日下午四時四十五分許，因騎乘甲○○所
    失竊ＣＥＦ－七三一號機車，被雲林縣警察局虎尾分局埒內派出所警員在雲林縣
    莿桐鄉埔仔橋東側查獲，並進而搜獲安非他命一包，警方乃以竊盜及持有第二級
    毒品現行犯逮捕，詎乙○○竟向警員郭清海誆稱毒品係向綽號『阿雄』男子購得
    ，該所警員李世宏、蔡昆鴻、史封鎮、黃時斌、沈裕盛將被告乙○○押解至雲林
    縣莿桐鄉饒平村『文武聖帝廟』廣場前，並將乙○○戴手銬覆蓋毛巾後埋伏附近
    ，乙○○即以電話連絡丙○○，丙○○乃於同日中午十二時三十分許，騎乘藍色
    重型機車至該處，與被告乙○○略事交談，即搭載乙○○逃逸，警員等人發現即
    立刻追捕，然因避免危險，而不能背後向被告二人開槍，且追捕約二百公尺遠後
    遭他部貨車擋道，致使被告乙○○脫逃等情，業據共同被告乙○○於警訊及偵審
    中坦承不諱（詳警卷第七頁背面至第八頁正面），並經警員李世宏、蔡昆鴻、史
    封鎮、黃時斌、沈裕盛於案發後接後偵訊時證述甚詳（詳警卷第十頁至第十八頁
    ），並有埒內派出所書面調查報告乙份附卷足按（詳偵查卷第廿九頁至第三十頁
    ）。其次參以共同被告乙○○警訊中明確供稱：「警方從我身上搜出安非他命，
    是我在斗六市火車站前閃電遊藝場向一名綽號『阿進』男子購買˙˙˙」「『阿
    進』全名叫宋家雨，年籍住址不詳」等語（詳警卷第五頁背面）；嗣又供稱：「
    因為我怕被捉進去坐牢，所以我才想辦法要逃脫，我於八十八年九月七日十二時
    許，打電話叫我朋友丙○○至雲林縣莿桐鄉饒平村『文武聖帝廟』廣場前等我˙
    ˙˙」等語（詳警卷第七頁背面）。由共同被告乙○○前開供述顯示，乙○○經
    警方依法逮捕後，即處心積慮脫逃，並有意誆騙警方，至為明灼。否則乙○○既
    然向警方供述其被查扣毒品，係向綽號『阿進』男子購買，並表示欲帶同警方前
    往埋伏誘捕毒梟『阿進』，何以實際電話聯絡時竟撥給被告丙○○？顯然被告丙
    ○○乃其精心安排。
三、次查雲林縣警察局虎尾分局埒內派出所警員李世宏、蔡昆鴻、史封鎮、黃時斌、
    沈裕盛，將乙○○押解至『文武聖帝廟』廣場前，係將乙○○戴手銬，並覆蓋毛
    巾後，始埋伏於附近，並經警員李世宏、蔡昆鴻、史封鎮、黃時斌、沈裕盛於案
    發後證述在卷，且共同被告乙○○警訊中亦供稱：「我是連手銬一起戴著脫逃的
    」等語（詳警卷第八頁正面）；足證共同被告乙○○被被告丙○○以機車搭載時
    ，係戴有手銬，至為灼然，而戴有手銬者，其行動靈活度恒與一般人有異，此應
    為被告丙○○案發時可得而知，乃警方依法逮捕之人。被告丙○○辯稱：伊不知
    乙○○係警方依法逮捕之人犯乙節，即屬飾卸刑責之詞，應非可採。又共同被告
    乙○○被捕後，於埒內派出所內、途中及抵達現場後，曾經三度以其行動電話與
    被告丙○○聯絡，俟丙○○騎機車抵達後，乙○○曾與被告丙○○講話，惟因埋
    伏距離約三十公尺，無法聽清楚交談內容，乙○○迅即跨上丙○○所騎機車，即
    被丙○○載走，已據警員李世宏證述在卷（詳偵查卷第廿五頁背面、原審卷第三
    十六頁正面）。由證人李世宏證言內容顯示，乙○○於『文武聖帝廟』廣場前，
    趁埋伏警方距離尚遠，乃囑咐被告丙○○迅速載離脫逃，極臻明確。否則被告乙
    ○○案發當時既已戴上手銬，且押解警員發現被告乙○○脫逃，已立即趨前追捕
    ，被告丙○○竟加速搭載被告乙○○離去，甚至見警員在後追捕，仍加速離去，
    復鑽進警方車輛難以追捕小巷內，顯然積極擺脫警方追捕，故被告丙○○所為純
    係便利被告乙○○脫逃至明。至於被告乙○○於警訊時雖供稱：「是我打電話叫
    我朋友丙○○至文武聖帝前等我，我有話要跟他說」等語，嗣於偵查及原審法院
    調查時，改稱：「來載我的人不是丙○○」等語，迨原審法院審理時，復稱：「
    騎車載我的人確是丙○○」等語，故被告乙○○前後所供，反覆不一，顯係迴護
    被告丙○○之詞。故被告丙○○便利脫逃犯行，事證明確，堪以認定。
四、核被告丙○○所為，係犯刑法第一百六十二條第一項便利脫逃罪。公訴人認被告
    應成立刑法第一百六十四條第一項之罪，起訴法條，尚有未洽，應予變更。
五、原審以被告丙○○罪證明確，因予適用刑法第二條第一項前段、第一百六十二條
    第一項、第四十一條第一項前段、罰金罰鍰提高標準條例第一條前段、第二條規
    定，並審酌被告丙○○有多次前科，素行不佳、目的、手段及犯罪後未坦承犯行
    ，態度不佳與所生危害等一切情狀，量處有期徒刑五月。復敘明刑法第四十一條
    已於九十年一月十日經總統公布修正，並於同年月十二日生效，修正後增列第一
    項，將得易科罰金範圍放寬為犯最重本刑五年以下有期徒刑之罪，而受六個月以
    下有期徒刑或拘役之宣告，得易科罰金。被告丙○○犯罪時間在前開修正前，犯
    罪後法律已有變更，經依刑法第二條第一項前段規定，比較新舊法結果，應適用
    裁判時新法即修正後刑法第四十一條第一項規定，爰同時諭知如易科罰金以三百
    元折算一日之標準。本院經核原判決認事用法，並無不合，量刑亦稱允當。上訴
    意旨，指摘原判決不當，為無理由，應予駁回。
據上論斷，應依刑事訴訟法第三百六十八條，判決如主文。
本案經檢察官吳忠賢到庭執行職務。
中    華    民    國      九十      年      八      月      二十二      日
                                  臺灣高等法院臺南分院刑事第五庭
                                      審判長法官  茆    臺    雲
                                            法官  蔡    長    林
                                            法官  李    文    福
右正本證明與原本無異。
不得上訴。
              法院書記官  趙    玲    瓏
中    華    民    國      九十      年      八      月      二十四      日
附錄：本判決論罪科刑法條
刑法第一百六十二條：
縱放依法逮捕拘禁之人或便利其脫逃者，處三年以下有期徒刑。


司法院資訊處製作；財團法人民間司法改革基金會備份。
